臺灣臺中地方法院刑事判決　　　　　　　96年度訴字第1060號
公　訴　人　臺灣臺中地方法院檢察署檢察官
被　　　告　丙○○
選任辯護人　康春田律師
上列被告因毒品危害防制條例案件，經檢察官提起公訴（96年度
偵字第4373號），本院判決如下：
    主  文
丙○○販賣第一級毒品，處有期徒刑貳拾年。查獲之第一級毒品
海洛因毛重零點公克、淨重零點貳捌公克，均沒收銷燬之；販
賣海洛因所得之新臺幣仟元，沒收，如不能沒收時，以其財產
抵償之；扣案之海洛因包裝袋壹個（重零點壹伍公克）、INNOST
REAM牌手機壹支、現金新臺幣壹仟捌佰元，均沒收。
    事  實
丙○○意圖營利，以0000-000000 號行動電話作為販賣海洛因之
聯絡電話，先於民國96年2 月5 日中午12時餘許，在臺中縣大肚
鄉○○路○ 段791 號前，以新台幣（下同）3,000 元之代價販賣
第一級毒品海洛因1 包（毛重0.3 公克）給乙○○；又於翌（6
）日凌晨1 時20分許，在同址以2,000 元（實收1,800 元）之代
價販賣海洛因1 包（淨重0.28公克，空包裝重0.15公克）給乙○○。於第二次交易完成時，為警當場查獲，並扣得乙○○向丙○○買得之海洛因1 小包（淨重0.28公克，包裝重0.15公克）、丙○○向乙○○收取之價金1,800 元及丙○○之上述0000-000000
號手機（INNOSTREAM牌）1 支。
    理  由
一、認定犯罪事實所憑之證據及理由
  (一)按被告以外之人於偵查中向檢察官所為之陳述，除顯有不可
    信之情況者外，得為證據，同法第159 條之2 第2 項定有明
    文，證人乙○○於偵查中具結後所為之證述，並無任何顯不
    可信之情況，自得做為證據。又被告以外之人於審判中有所
    在不明而無法傳喚或傳喚不到之情形者，其於檢察事務官、
    司法警察官或司法警察調查中所為之陳述，經證明具有可信
    之特別情況，且為證明犯罪事實之存否所必要者，得為證據
    ，為刑事訴訟法第159 條之3 第3 款所明定，證人乙○○經
    本院傳喚、拘提均未到庭，顯係所在不明，其警詢時係自由
    陳述，並未受到誘導、脅迫，且所述與偵查中之證述互核均
    屬相符，堪認具有可信之特別狀況，且為證明本案犯罪事實
    所必要，亦得為證據。
  (二)證人乙○○於警詢、偵訊中就其向被告丙○○購買海洛因之
    時間、地點、數量、價格均證述甚詳，互核相符：
  1.於警詢中證稱：「我是在96年2 月6 日1 時20分，當時我乘
    坐丁○○駕駛9082-PS 號自小客車。在臺中縣大肚鄉○○路
    ○ 段791 號前，當時我在上記現場向一名女子丙○○購買一
    級毒品海洛因1 小包（淨重0.2 公克）完後，警方前來表明
    身分要盤查時，我因一時緊張而將手中的海洛因1 小包丟出
    右窗外地上，及丁○○則是將手中的1 支海洛因注射針筒丟
    出窗外丟到左邊窗外地上，被警方當場發現查獲，另在當場
    我們車旁右邊，丙○○手中查獲供聯絡購買毒品用的（INNO
    STREAM牌，門號0000000000）手機1 支，在他外衣口袋中查
    獲販賣所得新台幣1,800 元，及查扣我隨身攜帶供聯絡購買
    毒品用（MOTORORA牌，門號0000000000手機）」、「... 在
    她（指被告）外衣口袋中查獲的1,800 元是我剛跟她購買海
    洛因毒品的所得」、「我施用的海洛因是在96年2 月5 日12
    時左右，一樣乘坐丁○○的9082-PS 號自小客車跟丁○○在
    同樣地點，跟丙○○購買施用的，最後一次是在96年2 月6
    日1 時20分，也就是一樣在臺中縣大肚鄉○○路○ 段791 號
    前跟他以每小包1,800 元購買來的，總共有2次。」等語。
  2.於偵訊時證稱：「在96年2月6日凌晨1時20分在大肚鄉向丙○○買毒品，我打行動電話給他，我是用0000000000在96年
    2 月5 日12時打給他0000000000，約到了地點我要買2,000
    元，買1 小包海洛因，我叫丁○○載我去因為我沒有開車，
    我出錢的要買來也有要分給丁○○用。」、「（問：你電話
    中丙○○談的內容是什麼？）答：購買車票兩張。（問：購
    買車票是什麼意思？）答：就是購買海洛因2,000 元，兩張
    車票就是兩張千元鈔票。（問：買車票這個暗語是誰告訴你
    的？）答：是丙○○交代我電話中要這麼說的。（問：被警
    察查獲的那包東西，你確定是海洛因？）答：我確定是，因
    為丙○○交給我，而我在電話中就是要跟他講要海洛因，我
    相信他就是交給我海洛因。（問：你在電話中是講說要買車
    票，沒有提到海洛因？）答：電話中沒有提到，但是事先有
    溝通過。（問：事先溝通是什麼時候溝通？）答：應該是向
    他買的兩個禮拜前，我約他出來在路邊加油站，她就跟我講
    說，要買毒品電話中要用暗語代號，車票就是代表海洛因，
    我不曾跟他買過安非他命。」、「我在96年2 月5 日中午
    12點多，我打丙○○電話0000000000好約定要買海洛因，我
    就叫朋友丁○○開車帶我去臺中縣大肚鄉○○路○○路邊，
    就是被查獲的同一地點，那次馬上就買了海洛因一包0.3 公
    克，金額3,000 元，到了晚上我又打同一支電話給丙○○說
    要車票兩張，就是海洛因2,000 元，在交貨後，馬上就被警
    察抓。」、「（問：你向丙○○買兩次海洛因，都是丁○○
    開車載你去買的？）答：是，他都是在車上沒有下車，我跟
    丙○○在車後約一公尺處交易毒品。」、「（問：你被查獲
    這一次，你到底交多少錢給丙○○？為何警察從丙○○身上
    只有搜到1,800 元？）答：本來電話中是約2,000 元，但是
    因為丁○○車子沒油，先去加油加了200 元，所以只有給丙○○1,800 元，丙○○有同意。」等語。
  (三)證人丁○○於本院審理時，就被告販賣海洛因給乙○○之事
    實證述無訛，且與其警詢、偵訊時之證述相符：
  1.於本院審理時證稱：「（問：是否於96年2 月6 日凌晨1時
    20分，駕駛9082-PS 自小客車，載乙○○，於臺中縣大肚鄉
    ○○路○ 段791 號前，由乙○○向被告購買海洛因1 小包）
    ？答：是。我有載乙○○去上開地點，但我不曉得乙○○是
    要去買毒品。當時乙○○跟我說要去該地點向他姊姊買2 張
    車票，當時我與乙○○都在醫院戒毒，我聽到乙○○打電話
    跟他所謂的姊姊說要買兩張車票，乙○○叫我載他去。」、
    「我們要去的時候，乙○○拿1,000 元給我，要我去加200
    元的油，乙○○有跟我說那1,800 元是要買車票用的，要拿
    給被告」、「（問：96年2 月5 日中午也有載乙○○去大肚
    鄉一次？）答：有。也是去2 月6 日去的那個地點，去那邊
    做什麼我也不曉得，因為我沒有下車。（問：當時沒有問乙○○去做什麼？）答：我沒有問，因為乙○○都是去那邊買
    車票。（問：『車票兩張』係什麼東西？）答：代表的可能
    是毒品，這是我直覺，我沒有問乙○○，但後來晚上去大肚
    的路上，快要到的時候，乙○○有跟我講，大概的意思是這
    樣。（問：2 月6 日晚上那次，警察過來，有無看到乙○○
    丟什麼東西到車外？）答：有，丟毒品到車外。（問：於偵
    訊中，你供稱你聽到乙○○說車票2 張就是海洛因2,000 元
    ，是否實在？）答：是。」、「（問：為何猜測車票兩張就
    是海洛因兩千？）答：起先我不知道，是快要到目的時，乙○○告訴我等一下就有東西可以用，我就知道他要拿毒品。
    因為乙○○只有吸食海洛因，所以我猜乙○○是要去買海洛
    因，因為正常1 張1,000 元，所以2 張應該是指2,000 元。
    」等語。
  2.於警詢中證稱：「我是在96年2 月6 日01時20分當時我駕駛
    9082-PS 號自小客車，載我朋友乙○○，在臺中縣大肚鄉○○路○ 段791 號前，當時乙○○在上記現場向一名女子丙○○購買一級毒品海洛因1 小包（淨重0.2 公克）完後，警方
    前來表明身分要盤查時，我因一時緊張而將手中的1 支海洛
    因注射針筒丟出窗外，及乙○○則是將所購得的海洛因1 小
    包丟到右邊窗外地上，被警方當場發現查獲，另在當場在我
    們車旁右邊丙○○手中查獲供聯絡購買毒品用的（INNOSTRE
    AM牌，門號0000000000）手機1 支，在他外衣口袋中查獲販
    賣所得新台幣1,800 元，及查扣乙○○供聯絡購毒用（MOTO
    RORA牌，門號0000000000手機）」、「... 丙○○手中查獲
    供聯絡購買毒品（INNOSTREAM牌，門號0000000000）手機1
    支及在他外衣口袋中查獲的新台幣1,800 元是販賣給乙○○
    扣案的海洛因毒品的所得」、「我施用的海洛因是在96年2
    月5 日12時左右，一樣開著我9082-PS 號自小客車跟乙○○
    在一樣地點跟丙○○購買來施用的」、「（問：你與乙○○
    於何時何地向丙○○購買一級毒品海洛因？如何聯繫購買事
    宜？有幾次？）答：就只有上記2 次也就是96年2 月5 日12
    時左右，及在96年2 月6 日1 時20分警方查獲時，因為我跟
    乙○○都是在員林福生診所住院戒毒，都是在診所內以乙○○所有的MOTOROLA牌，門號0000000000手機撥打給丙○○所
    有的INNOSTREAM牌，門號0000000000號手機（經警方提示通
    聯相片及手機無誤）約好要在9082-PS 號自小客車開過去購
    買的。」等語。
  3.於偵訊時證稱：「我是開車載乙○○去大肚鄉於96年2 月5
    日晚上10時買毒品，我沒有看到別人，乙○○是要去買海洛
    因，是乙○○叫我載他去的，我不知道他是向誰購買。」、
    「我有聽到乙○○打電話給丙○○要買兩張車票。」、「案
    發當時我在車上等，乙○○下車跟丙○○買賣毒品，毒品買
    好了以後，乙○○上車以後，警察就表明身分要搜索，乙○○就把毒品丟到車外，結果還是被抓了，乙○○電話中跟丙○○說要買車票兩張，應該就是說要買毒品用千元鈔2 張買
    2,000 元的毒品。」、「（問：你第二次，也就是在96年2
    月6 日凌晨1 點20分查獲的這一次，在去找丙○○之前，是
    不是有去先加油？）答：有，我加了200 元的油錢。（問：
    這200 元油費是誰付的？）答：乙○○出的。（問：那第二
    次交易的毒品，乙○○交多少毒品錢給丙○○你知道嗎？）
    答：我不知道，但是我跟乙○○說車子沒油，乙○○有跟我
    說去加油200 元，他拿1,000 元付油錢，付200 元找800 元
    。（問：你能不能確定你載乙○○去找丙○○是要去買海洛
    因？）答：他們第一次聯絡時我沒在場聽到，第二次我有聽
    到他們電話聯絡的內容，確實是買車票2張，就是海洛因2,
    000 元，乙○○有在車上講說車票2 張就是海洛因2,000 元
    。（問：乙○○有跟你講說車票2 張就是海洛因2,000 元，
    是什麼時候跟你講的？）答：在去大肚途中，我問他去大肚
    做什麼，他才跟我講說要買海洛因，並且說車票兩張就是海
    洛因2,000 元。（問：你確實有聽到乙○○跟丙○○的電話
    內容嗎？）答：有，我確實有聽到。」等語。
  (四)並有彰化縣警察局田中分局扣押筆錄、扣押物品目錄表各3
    份在卷可稽，及證人乙○○所有之疑似海洛因粉末1 包、MO
    TOROLA牌手機1 支（門號0000000000號）、證人丁○○持有
    之注射針筒1 支、被告所有之現金1,800 元、INNOSTREAM牌
    手機1 支（門號0000000000號）扣案可資佐證。而上開疑似
    海洛因粉末1 包經送鑑定結果，含第一級第6 項毒品海洛因
    成分，淨重0.28公克（空包裝重0.15公克），有法務部調查
    局96年3 月7 日調科壹字第09623018420 號鑑定書影本1 份
    在卷可佐。
二、對被告辯解之判斷：
  (一)被告辯稱：「他們當天跟我見面後，乙○○還邀我一起去王
    田那邊拿毒品，且他們與我見面之前就已經聯絡好，... 乙○○會找我一起去，是因為乙○○錢不夠，所以才找我合資
    購買毒品，且當時我離家兩天，身上毒品也不夠用了，可是
    因為我出來大肚玩兩天，身上也沒有什麼錢，只有1,800 元
    ，當天乙○○拿海洛因給我看毒品品質可不可以用」云云。
  (二)被告於本院訊問時及準備程序中辯稱：96年2 月5 日中午12
    時，乙○○有與丁○○一起到臺中縣大肚鄉○○路○ 段791
    號前找伊，當時乙○○是要去找人拿毒品，順道找伊，純粹
    是地緣關係，打電話問伊那邊路怎麼走。96年2 月6 日凌晨
    ，乙○○、丁○○要去拿海洛因，會經過伊娘家那邊，伊原
    本想跟他們要一點海洛因，但該次沒有向乙○○要到海洛因
    ，伊當時只是聯絡乙○○過來，並未提到向他要海洛因云云
    。然被告於警詢中辯稱：「我是在96年2 月6 日1 時20分，
    當時我朋友乙○○打電話給我，叫我到臺中縣大肚鄉○○路
    ○ 段791 號前，有事要問我，所以我就出門在上記地點，看
    他乘坐他一名朋友丁○○駕駛9082-PS 號自小客車前來，我
    就過去跟他聊天約有2 分鐘後，就有一部車前來並下車並當
    場表明是警察身分。」云云，於偵查中則辯稱：「乙○○、
    丁○○託我買車，因為我阿姨在賣高鐵車票比較便宜，我有
    告訴過他們。...我還沒有去拿票，他們說沒有帶錢，我們
    還在聊天就被抓了。」云云。被告自警詢、偵訊、本院訊問
    時至本院審理時，供述反覆不一，各次辯解均不相同，其真
    實性本屬可疑，而證人乙○○、丁○○之證述則自始至終均
    屬一致，且其二人所述亦相符合，堪認其二人之證述與事實
    相符，被告所辯當係卸責之詞，非可採信。
三、論罪科刑之理由
  (一)被告所為係犯毒品危害防制條例第4 條第1 項之販賣第一級
    毒品罪。其持有海洛因之低度行為為販賣之高度行為所吸收
    ，不另論罪。刑事法若干犯罪行為態樣，本質上原具有反覆
    、延續實行之特徵，立法時既予特別歸類，定為犯罪構成要
    件之行為要素，則行為人基於概括之犯意，在密切接近之一
    定時、地持續實行之複次行為，倘依社會通念，於客觀上認
    為符合一個反覆、延續性之行為觀念者，於刑法評價上，即
    應僅成立一罪。學理上所稱「集合犯」之職業性、營業性或
    收集性等具有重複特質之犯罪均屬之，例如經營、從事業務
    、收集、販賣、製造、散布等行為概念者是（最高法院95年
    度台上字第4686號判決意旨參照）。被告於96年2 月5 日中
    午12時許、96年2 月6 日凌晨1 時20分許，在同一地點2 次
    販賣海洛之行為，時間密切接近，相距不到1 日，其販賣行
    為依社會通念，於客觀上可認為符合一個反覆、延續性之行
    為觀念，參照上開判決意旨，應認係集合犯，僅成立一罪。
  (二)被告販賣海洛因之數量及所得均不多，其犯罪之情狀堪可憫
    恕，本院認科以最低度刑仍嫌過重，爰依刑法第59條之規定
    ，酌量減輕其刑。
  (三)審酌被告為圖一己私利，不思正途工作營生，而以戕害他人
    身體、生命及性靈之販毒行為牟利，對社會治安所生之危害
    非輕，且犯罪後猶設詞飾卸，態度不佳，並無悔意等一切情
    狀，量處如主文所示之刑。
  (四)海洛因係毒品危害防制條例第2 條第2 項第1 款規定之第一
    級毒品，而被告第1 次販賣給乙○○之海洛因0.3 公克，並
    無證據可證明業已滅失而不存在，與扣案之海洛因淨重0.28
    公克，均應依同法第18條第1 項前段之規定沒收銷燬之。扣
    案之海洛因包裝袋重0.15公克，具有防止海洛因裸露、逸出
    及潮濕之功用，並便於攜帶，係被告所有供其販賣海洛因所
    用之物，且法務部調查局鑑定時既將該包裝袋與海洛因分別
    秤重，有上開鑑定通知書可佐，足認與扣案之海洛因並無不
    可析離之關係，自應依毒品危害防制條例第19條第1 項之規
    定宣告沒收。又扣案之INNOST REAM 牌手機1 支係被告所有
    供犯罪所用之物，現金1,800 元係被告因犯罪所得之財物，
    已如前述，應均依同法第19條第1 項前段宣告沒收。再者，
    被告於96年2 月5 日販賣海洛因之所得3,000 元，亦應依同
    法第19條第1 項前段宣告沒收，如不能沒收時，以被告之財
    產抵償之。
  (五)臺灣彰化地方法院檢察署移送併辦部分：
  1.移送意旨略以：被告明知海洛因係屬毒品危害防制條例第2
    條第2 項第1 款所列管之第一級毒品，不得非法販賣，竟仍
    基於反覆實施販賣毒品海洛因以牟利之單一行為決意，自95
    年間某日起，在彰化縣田尾鄉田尾國民小學旁之公共電話亭
    ，販賣海洛因予甲○○，次數約7 次，每次交易金額為新臺
    幣1,000 元。
  2.證人甲○○於臺灣彰化地方法院檢察署檢察官偵訊時證稱：
    「（問：丙○○有出面跟你交易嗎？）答：之前由他出面交
    易過好幾次，我打給黑淵之後，黑淵再叫丙○○將毒品拿出
    來給我，由他出面交易大概有7 、8 次，大部分都在田尾國
    小旁的公共電話亭交易，我將錢交給丙○○，他再將毒品海
    洛因交給我，而錢事後會不會交給黑淵我就不清楚了，但據
    我所知毒品都是黑淵的，應該會交給他。（問：丙○○出面
    交易時為何時？）答：95年間，當時他跟黑淵在一起的時候
    。（問：他們兩個當時在一起時，何人出面交易較多次？）
    答：都差不多，而有時候丙○○及黑淵是一起出面的，我則
    和黑淵一手交錢一手交貨，他們當時沒有住在永靖的三合院
    住處，當時是住田尾，那裡我不知道。」等語，而被告於臺
    灣彰化地方法院檢察署檢察官96年4 月13日偵訊時供稱：伊
    與案外人莊朝淵（綽號黑淵）是男女朋友，於95年年中時分
    手；其於95年9 月26日曾傳簡訊給莊朝淵，表示要給莊朝淵
    4 萬元當結婚賀禮等語，足認被告販賣海洛因給證人甲○○
    約7 次之時間均係在其與案外人莊朝淵交往期間，即95年中
    旬之前。被告該部分行為與本案相距半年以上，難認與本案
    犯行係基於概括之犯意，在密切接近之一定時、地持續實行
    之複次行為，於客觀上不符合一個反覆、延續性之行為觀念
    ，與本案無「集合犯」之同一關係，非本案起訴效力所及，
    本院無從併予審理，應將該案退回臺灣彰化地方法院檢察署
    續行偵辦，併此敘明。
四、適用之法律
  (一)刑事訴訟法第299條第1項前段。
  (二)毒品危害防制條例第4 條第1 項、第18條第1 項前段、第19
    條第1項前段。
  (三)刑法第11條、第59條。
中　　華　　民　　國　　96　　年　　7 　　月　　11　　日
                刑事第八庭  審判長法  官  林慧英
                                  法  官  賴恭利
                                  法  官  陳慧珊
上正本證明與原本無異。
如不服本判決，應於判決送達後10日內向本院提出上訴狀（應附
繕本），上訴於臺灣高等法院臺中分院。
                                  書記官  施玉卿
中　　華　　民　　國　　96　　年　　7 　　月　　11　　日
【附錄本案論罪科刑法條】
毒品危害防制條例第4條：
製造、運輸、販賣第一級毒品者，處死刑或無期徒刑；處無期徒
刑者，得併科新臺幣 1 千萬元以下罰金。
